臺灣臺北地方法院交通事件裁定　　　　99年度交聲字第1884號
原處分機關　臺北市交通事件裁決所
異 議 人即
受 處 分人　丁慶憲
　　　　　　　　　　　樓
上列異議人即受處分人因違反道路交通管理處罰條例案件，對於
臺北市交通事件裁決所中華民國99年11月8 日所為之裁決處分（
處分案號：北市裁罰字第裁22-AEY722475號），聲明異議，本院
裁定如下：
    主  文
異議駁回。
    理  由
一、按汽車駕駛人駕駛汽車，應遵守道路交通標誌、標線、號誌
    之指示，道路交通安全規則第90條前段定有明文，而道路交
    通標誌標線號誌設置規則第206 條第5 款第1 目規定「圓形
    紅燈」之行車管制號誌，係表示禁止車輛通行，並不得超越
    停止線或進入路口。又汽車駕駛人，行經有燈光號誌管制之
    交岔路口闖紅燈者，處新臺幣（下同）1,800 元以上5,400
    元以下罰鍰；汽車駕駛人駕駛汽車違反道路交通管理處罰條
    例第53條規定者，除應依該條所規定之罰鍰處罰外，並記違
    規點數三點，道路交通管理處罰條例第53條第1 項及第63條
    第1 項第3 款亦分別定有明文。
二、原處分意旨以：異議人即受處分人丁慶憲於民國99年9 月18
    日凌晨1 時20分左右，駕駛車牌號碼BM-6453 號自用小客車
    沿臺北市○○區○○路西向行駛，行經東湖路與康寧路三段
    路口，於東湖路上行車號誌顯示紅燈時，竟違規紅燈左轉康
    寧路南向車道行駛，而遭警攔停舉發。原處分機關依道路交
    通管理處罰條例第53條第1 項、第63條第1 項第3 款（原裁
    決書漏載第3 款）、違反道路交通管理事件統一裁罰標準表
    之規定，裁處異議人罰鍰新臺幣（下同）二千七百元，並記
    違規點數三點。
三、異議意旨略以：(一)異議人行經該路段之時間係在99年9 月19
    日凌晨，而非處分書上所載之18日凌晨；(二)異議人係在東湖
    路號誌綠燈情形下左轉康寧路，並無紅燈左轉。舉發員警係
    因當時凌晨天色昏暗而有誤認；(三)舉發員警係由康寧路三段
    設於該路口之「行人號誌」（即東湖路跨越康寧路之行人號
    誌，下稱「該行人號誌」）為紅燈，推論斯時康寧路三段行
    車號誌應為綠燈，進而推論異議人行駛之東湖路行車號誌必
    為紅燈。然依異議人所攝照片，顯示該行人號誌為紅燈時，
    異議人行駛之東湖路行車號誌為「綠燈」而可左轉康寧路；
    而該行人號誌為綠燈時，異議人行駛之東湖路行車號誌方為
    「紅燈」而禁止左轉康寧路，由此顯見舉發員警上開推論之
    基礎係屬錯誤。
四、經查：
  (一)依上揭裁決處分書所載，異議人係於99年9 月18日凌晨1 時
    20分許，於臺北市○○區○○路三段有「駕車行經有燈光號
    誌管制之交岔路口闖紅燈」之交通違規行為。異議人對其曾
    行經臺北市○○區○○路西向車道並於左轉康寧路南向車道
    後不久，為警於康寧路上攔停舉發紅燈左轉乙情，並不爭執
    ，惟辯稱案發時間應為99年9 月19日凌晨，而非裁決處分書
    上所載之18日凌晨。依卷附本案裁決處分所由生之「臺北市
    政府警察局舉發違反道路交通管理事件通知單」（下稱舉發
    通知單，卷附者為由異議人收執之「通知聯」）所載，舉發
    員警劉福龍（斯時隸屬於臺北市政府警察局內湖分局東湖派
    出所）製發該舉發通知單時所填載之「違規時間」，係載「
    99年9 月18日13時20分」，亦即99年9 月18日「下午」1 時
    20分，至「填單日期」則為「99年9 月18日」。而據劉福龍
    到庭證稱：「（問：該舉發通知單是否為你舉發的？）是我
    舉發的。（問：舉發通知單上所載違規時間，其記載正確嗎
    ？）我原本是記載18日13時20分，因為當時我與異議人有爭
    執，所以有筆誤，不過後來我有更正為19日1 時20分。不過
    因為當時異議人已經先取走三聯中最上面紅色的那一聯【按
    即本案卷附之通知聯】，所以我只能在另外兩聯作更正，一
    聯由我們警局留存，一聯送裁決所，後來我們再製作交通處
    罰更正單，然後寄給異議人。（問：所以寄送給裁決所的通
    知單上所記載之違規日期是否為19日1 時20分？）是。但是
    正確日期應該是18日而非19日。（問：你舉發當天是星期六
    還是星期日？）我不記得了。」、「（問：你舉發當時是凌
    晨夜晚時分，沒錯吧？）是。（問：你怎麼會把時間寫成13
    時20分？）因為當時異議人很肯定沒有違規，所以異議人一
    直跟我爭執，所以我才把時間寫成13時20分。」等語（本院
    卷第頁至第頁）。再據劉福龍所提之「臺北市政府警察局內
    湖分局員警工作記錄簿」節本所示，劉福龍警員於該記錄簿
    上係將其舉發本案異議人違規之時間登載於「18日0-3 【時
    】」之欄位。而查該記錄簿係員警執勤後返所必須依實登載
    之例常性工作記錄，且依該記錄簿所示，關於執勤時間、勤
    務項目、處理情形、記錄人等項，均係連續登載，實無可能
    將翌日發生之勤務記錄倒填至前日之執勤記錄中；再縱認員
    警舉發內容不實或有誤，亦難想像員警有何不實登載舉發日
    期之動機；更何況異議人本身亦無何證據支持遭員警舉發違
    規之日係在19日而非18日凌晨。綜此可見，縱劉福龍警員填
    製上該舉發通知單之「違規日期」有誤，然本件異議人遭劉
    福龍警員舉發違規之真正時間係在「99年9 月18日凌晨1 時
    20分許」，應可認定，本件裁決處分書上所載「違規時間」
    ，並無錯誤，此先予敘明。
  (二)異議人雖辯稱其於東湖路西向車道左轉康寧路南向車道時，
    東湖路之行車號誌係「綠燈」，其並無紅燈左轉云云。惟查
    ，據證人即舉發員警劉福龍於本院中證稱：「當時我開巡邏
    車由康寧路三段往高速公路方向【按即沿康寧路南向車道行
    駛】，當時我還沒有通過東湖路口，當時我在康寧路上的號
    誌是直行與左轉【東湖路東向車道】綠燈，所以代表東湖路
    【西向車道】上的號誌是紅燈但是可以右轉康寧路，所以我
    直行到那個路口準備要左轉東湖路時，我就看到異議人車輛
    從東湖路左轉康寧路三段，在我眼前左轉過去，我就立即開
    巡邏車跟上，並鳴警笛要異議人在南湖高中前停下。（問：
    你在過東湖路口時，你確定康寧路上之號誌是左轉及直行綠
    燈嗎？）我確定。（問：當時這兩條路上車流狀況如何？）
    稀少。（從東湖路不管要左轉或是右轉康寧路的車流狀況如
    何？）也是稀少。（問：當時在東湖路上開到康寧路的左轉
    車輛是否只有異議人一輛車而已？）是。（問：你當時發現
    異議人通過康寧路口的時候，你車距離東湖路上停止線，還
    有多遠？）大概兩個車身而已。（問：也就是說你幾乎要抵
    達東湖路口的時候，就看到異議人闖越康寧路要左轉？）是
    。（問：當你發現異議人闖越紅燈要左轉的時候，你有無抬
    頭看一下康寧路的號誌？）有。（問：這時候還是直行與左
    轉綠燈嗎？）是。」（本院99年12月29日調查筆錄）。依劉
    福龍警員所言，其舉發斯時自東湖路西向車道左轉康寧路南
    向車道之異議人「紅燈左轉」之依據，係因其目擊自己行駛
    之康寧路三段南向車道號誌為「直行及左轉【東湖路東向車
    道】綠燈」，此時東湖路西向車道左轉康寧路南向車道之號
    誌必為紅燈，故而異議人自東湖路上左轉康寧路必係紅燈左
    轉。而參諸劉福龍警員於99年12月30日凌晨0 時20分拍攝之
    本案路段號誌照片，於康寧路三段南向車道之號誌為「直行
    綠燈」併「左轉【東湖路東向車道】綠燈」時，東湖路西向
    車道之行車號誌確為「紅燈僅右轉【康寧路北向車道】綠燈
    」，換言之，此時東湖路西向車道係禁止左轉康寧路南向車
    道。而此客觀證據正與劉福龍警員所稱「康寧路三段往南港
    方向『直行及左轉東湖路』為綠燈時，東湖路『左轉康寧路
    』為紅燈」乙情相符。且自劉福龍警員所攝得之該路口現場
    照片觀之，康寧路與東湖路之交岔路口，為路面寬廣之T 字
    型交岔路口，該路面與路口設立之行車號誌並無任何遮蔽物
    ，一般合理之駕駛人必能清楚看見該路口交通號誌燈之運作
    ，有現場照片在卷可查；又審酌執行勤務之舉發警員劉福龍
    與異議人毫無仇怨，自無可能或必要冒偽證重罪之風險誣指
    異議人違規；且劉福龍係受過相關交通執勤事務專業訓練之
    員警，其觀察程度自遠較一般人更為專注，本件又係因其自
    康寧路行駛東湖路路口時，正欲左轉東湖路，於注意自己之
    康寧路號誌為直行及左轉綠燈，方同時發現異議人自東湖路
    闖越紅燈左轉康寧路行為，以上各情，參以執勤員警本身之
    能力、當時現場視線及舉發地點與違規地點間之距離等客觀
    事項，足認員警應可正確判斷異議人於行經東湖路與康寧路
    路交岔路口時，遇紅燈未依規定停等，逕自左轉康寧路闖越
    紅燈之違規事實。
  (三)再依異議人所提臺北市政府警察局內湖分局為回覆異議人不
    服本件違規舉發而為解釋之覆函（99年10月12日北市警內分
    交字第09936365000 號）所附黑白照片二紙，均未攝得該路
    口之「行車號誌」，僅攝得斯時舉發員警駕駛之警車、異議
    人駕駛之車號BM-6453 號自小客車、及設置於康寧路三段上
    之「行人號誌」（即由東湖路跨越康寧路之該行人號誌），
    該照片其一為異議人車輛自東湖路西向車道行至康寧路路口
    前、警車則自康寧路南向車道行至東湖路路口前，而該行人
    號誌經載「紅燈下方無秒數」等語；其二為該路口無任何車
    輛，該行人號誌則載「綠燈下方有秒數」等語。異議人因此
    主張，舉發員警必係認為，於該行人號誌為「紅燈」時，東
    湖路上行車號誌必為「紅燈」禁止左轉，而此必係員警舉發
    異議人紅燈左轉之依據。異議人因而提出自行拍攝該路口日
    間照片二紙，其一顯示該行人號誌為「紅燈」時，東湖路西
    向車道行車號誌為「綠燈」而可左轉康寧路；其二顯示該行
    人號誌為「綠燈」時，東湖路西向車道行車號誌反為「紅燈
    」而不可左轉康寧路，因此論稱員警以該「行人號誌」推論
    東湖路行車號誌之推論基礎係屬錯誤。惟依異議人自行攝得
    之照片，亦僅能得出「該行人號誌為紅燈時，東湖路西向車
    道號誌確『有可能』為直行及左轉綠燈」，然絕對不能得出
    「東湖路西向車道行車號誌『必為綠燈』」之結論。況依上
    揭由劉福龍警員於99年12月30日凌晨0 時20分於本案路口攝
    得之照片，於該行人號誌為紅燈時，康寧路三段南向車道行
    車號誌確為「直行及左轉綠燈」，且東湖路西向車道號誌亦
    確為「紅燈」而僅右轉康寧路北向車道為綠燈，可見於該行
    人號誌為紅燈時，東湖路西向車道號誌確有「紅燈」禁止左
    轉康寧路之情形。由是顯見異議人上開反對論據，實為邏輯
    上之謬誤，毫不足採。更遑論依證人劉福龍於本院中證稱：
    「（問：你有無以行人號誌為舉發異議人之依據？）沒有，
    而且舉發重大違規要以警員目視為主，因為當時異議人要看
    監視器，我就拿出監視器畫面給異議人看，並且一直跟異議
    人解釋，後來只好用小綠人【按即行人號誌之綠燈】解釋，
    結果就變成異議人誤認我是以行人號誌來舉發他。」等語，
    由此可見，劉福龍於舉發當時係本於目擊自己行駛康寧路南
    向車道之行車號誌，據而推論異議人之東湖路西向車道為紅
    燈禁止左轉康寧路，亦即根本未依異議人所稱之以該路口行
    人號誌為推論依據，該行人號誌無非為舉發後為向異議人解
    釋所為。是異議人上開辯解，無非卸責之詞，洵無可採。
五、綜上，異議人確有違規紅燈左轉之闖紅燈行為。原處分機關
    依前揭道路交通管理處罰條例第53條第1 項、第63條第1 項
    第3 款（原裁決書漏載第3 款）、違反道路交通管理事件統
    一裁罰標準及處理細則及違反道路交通管理事件統一裁罰標
    準表之規定，裁處受處分人罰鍰2,700 元，並記違規點數3
    點，核無違誤。本件異議人之異議為無理由，應予駁回。
六、依道路交通事件處理辦法第18條，裁定如主文。
中    華    民    國  100    年    4    月    29    日
                    交通法庭  法  官  紀凱峰
上正本證明與原本無異。
如不服本裁定，應於裁定送達後5日內向本院提出抗告狀。
                              書記官  桑子樑
中    華    民    國   100    年    4     月    29    日